【裁判字號】    97,交易,149
【裁判日期】    970730
【裁判案由】    公共危險等
【裁判全文】
臺灣臺北地方法院刑事判決             97年度交易字第149號
公  訴  人  臺灣臺北地方法院檢察署檢察官
被      告  丙○○
上列被告因公共危險等案件，經檢察官提起公訴（九十七年度調
偵字第一八七號），本院判決如下：
    主    文
丙○○服用酒類，不能安全駕駛動力交通工具而駕駛，處拘役伍
拾日，如易科罰金，以新臺幣壹仟元折算壹日；又因過失傷害人
，處有期徒刑月，如易科罰金，以新臺幣壹仟元折算壹日。
    犯罪事實
一、丙○○於民國九十六年十月十日下午二、三時許，在臺北巿
    文山區○○路○段一五四號工地內，飲用維士比酒類約二杯
    後，明知自己未曾考領普通小型車駕駛執照，且其已因服用
    酒類達不能安全駕駛動力交通工具之程度，竟仍於同日晚上
    六時許，無照駕駛其所有車牌號碼五六七三—ＤＷ號自小客
    車沿臺北市○○路由南往北方向行駛，迨於同日晚上六時四
    十五分，行經臺北巿文山區○○路與景中街口，欲左轉彎行
    駛時，本應注意汽車行駛至交岔路口，轉彎車應讓直行車先
    行，而依當時為天候晴、夜間有照明，道路路面狀況乾燥、
    無缺陷、無障礙物，且視距良好之市區○○道路，並無不能
    注意之情事，竟因不勝酒力，疏未注意左前方車狀況，貿然
    左轉，適有乙○○騎乘其配偶甲○○所有車牌號碼ＤＴＲ—
    四六五號輕型機車搭載其子林逸軒，沿同路段由北往南方向
    行駛至該處，因而閃避不及，致使其所駕駛之自小客車車頭
    撞及乙○○所騎乘之輕型機車左側車身，造成乙○○騎乘之
    輕型機車人、車倒地，乙○○受有左側股骨開發性骨折之傷
    害（起訴書誤載為腳部粉碎性骨折之傷害），林逸軒受有雙
    腳、額頭等處擦傷（起訴書漏載額頭擦傷）之傷害。嗣經路
    人報警處理，丙○○於前往處理車禍事故之警員陳國舜到達
    現場處理時在場，且於有偵查權限之警員陳國舜未發覺其姓
    名與犯罪情節之前，主動供出自己之年籍與肇事經過而接受
    裁判，並於同日晚上七時三十五分許，經警對丙○○施予呼
    氣酒精濃度檢測，測得其呼氣所含酒精濃度達每公升零點四
    五毫克，始悉上情。
二、案經乙○○、甲○○訴由臺北市政府警察局文山第二分局報
    請臺灣臺北地方法院檢察署檢察官偵查起訴。
    理    由
壹、證據能力部分：
    按被告以外之人於審判外之言詞或書面陳述，除法律有規定
    者外，不得作為證據，刑事訴訟法第一百五十九條第一項定
    有明文。次按被告以外之人於審判外之陳述，雖不符前四條
    之規定，而經當事人於審判程序同意做為證據，法院審酌該
    言詞陳述或書面陳述作成時之情況，認為適當者，亦得為證
    據。當事人、代理人或辯護人於法院調查證據時，知有刑事
    訴訟法第一百五十九條第一項不得為證據之情形，而未於言
    詞辯論終結前聲明異議者，視為有前項之同意，同法第一百
    五十九條之五規定甚明。經查，本院認定犯罪事實所憑之證
    據，其中部分屬傳聞證據，檢察官及被告丙○○均未於本院
    言詞辯論終結前聲明異議，本院審酌該等言詞或書面陳述作
    成之情況，並無非出於任意性或不正取供，或違法或不當情
    事，且客觀上亦無不可信之情況，堪認為適當，依刑事訴訟
    法第一百五十九條之五第二項規定，均得作為證據，先予敘
    明。
貳、實體部分：
  一、前揭事實，業據被告於警詢及本院審理時坦承不諱，核與
      告訴代理人甲○○於警詢時指訴情節相符，復經證人乙○○於偵查中證述綦詳，並有酒精濃度測試單、刑法第一百
      八十五條之三案件測試觀察紀錄表、臺北市政府警察局文
      山二分局交通分隊交通事故談話紀錄表、道路交通事故現
      場圖、臺北市政府警察局文山二分局交通分隊交通事故補
      充資料表、道路交通事故調查報告表（一）、道路交通事
      故調查報告表（二）、臺北市政府警察局交通警察大隊道
      路交通事故初步分析研判表、臺北市立萬芳醫院—委託財
      團法人私立臺北醫學大學辦理九十六年十月十一日診斷證
      明書及交通事故現場及車損照片等件在卷可證，足徵被告
      任意性自白與事實相符，應堪採信。按汽車行駛至交岔路
      口，轉彎車應讓直行車先行，道路交通安全規則第一百零
      二條第一項第七款定有明文。本件被告為自小客車駕駛人
      ，於上開時間、地點，駕駛自小客車行經臺北巿文山區○○路與景中街口，欲左轉彎行駛時，自應遵守前揭道路交
      通安全規則之規定，且依當時情形為天候晴、夜間有照明
      ，道路路面狀況乾燥、無缺陷、無障礙物，且視距良好之
      市區○○道路，並無不能注意之情事，竟因不勝酒力，疏
      未注意左前方車狀況，貿然左轉，致使其所駕駛之自小客
      車車頭撞及告訴人乙○○所騎乘之輕型機車左側車身，其
      對本件事故之發生有過失甚為明確。又告訴人乙○○乙○○受有左側股骨開發性骨折之傷害、告訴人乙○○之子林
      逸軒受有雙腳、額頭等處擦傷之傷害一節，有臺北市立萬
      芳醫院—委託財團法人私立臺北醫學大學辦理九十六年十
      月十一日診斷證明書一份在卷可參，而其等前開所受之傷
      害與被告之過失間亦有相當因果關係，是被告因過失傷害
      人之犯行，洵堪認定，應依法論科。
  二、查被告於服用酒類，達於不能安全駕駛動力交通工具之程
      度而仍駕駛動力交通工具之行為後，刑法第一百八十五條
      之三已於九十七年一月二日修正公布，並於同年月四日施
      行，被告行為時即修正前刑法第一百八十五條之三規定：
      「服用毒品、麻醉藥品、酒類或其他相類之物，不能安全
      駕駛動力交通工具而駕駛者，處一年以下有期徒刑、拘役
      或三萬元以下罰金。」，再依九十五年六月十四日增訂公
      布之刑法施行法第一條之一之規定，被告行為時之刑法第
      一百八十五條之三罰金刑之最高刑應係新臺幣九萬元；又
      修正後刑法第一百八十五條之三規定：「服用毒品、麻醉
      藥品、酒類或其他相類之物，不能安全駕駛動力交通工具
      而駕駛者，處一年以下有期徒刑、拘役或科或併科十五萬
      元以下罰金」，依刑法施行法第一條之一第一項規定，罰
      金刑之貨幣單位為新臺幣，即「科或併科新臺幣十五萬元
      以下罰金」，經比較修正前後之規定，應以被告行為時即
      修正前之刑法第一百八十五條之三之規定，對被告較為有
      利，自應適用修正前之規定。
  三、核被告所為，係犯修正前刑法第一百八十五條之三之服用
      酒類，不能安全駕駛動力交通工具而駕駛罪與同法第二百
      八十四條第一項前段過失傷害罪。被告以一過失行為同時
      傷害告訴人乙○○及其子林逸軒，係以一行為同時侵害二
      同種法益，屬同種想像競合犯，應從一過失傷害罪論處。
      被告所犯上開二罪，犯意各別，行為互殊，應予分論併罰
      。又被告無駕駛執照且酒醉駕車，因而致告訴人乙○○及
      其子林逸軒受傷，依法應負刑事責任，就其所犯過失傷害
      罪部分，應依道路交通管理處罰條例第八十六條第一項之
      規定，加重其刑至二分之一。又被告於肇事後，於前往處
      理車禍事故之警員陳國舜到達現場處理時在場，且於其上
      開犯行未為任何有偵查犯罪職權之公務員已知悉前，不逃
      避接受裁判而當場向警員陳國舜自首，承認其為肇事人一
      節，有臺北市○○○○○道路交通事故肇事人自首情形記
      錄表一紙可稽，是被告既已向該管公務員申述犯罪事實，
      而不逃避接受裁判，已合於刑法第六十二條前段所定對於
      未發覺之犯罪自首而接受裁判之要件，依該條規定減輕其
      刑，並與前開加重部分先加後減之。爰審酌被告前未曾因
      犯罪受有期徒刑以上刑之宣告，素行尚可，此有臺灣高等
      法院被告前案紀錄表一份在卷可憑，明知無駕駛執照且酒
      醉均不得駕車，竟於服用酒類，呼氣酒精濃度達每公升零
      點四五毫克，已不能安全駕駛後，猶貿然駕駛自小客車而
      肇事，過失行為重大，對告訴人乙○○及其子林逸軒所造
      成之傷害非輕，惟犯罪後坦承犯行，深表悔悟，態度良好
      ，然與告訴人乙○○就民事賠償達成訴訟外和解後，未能
      依約如期履行，及其犯罪之手段、情節等一切情狀，就其
      所犯各罪，分別量處如主文所示之刑及諭知易科罰金之折
      算標準，以資懲儆。
據上論斷，應依刑事訴訟法第二百八十四條之一、第二百九十九
條第一項前段，刑法第二條第一項、第二百八十四條第一項前段
、第五十五條、第六十二條前段、第四十一條第一項前段、修正
前刑法第一百八十五條之三，道路交通管理處罰條例第八十六條
第一項，刑法施行法第一條之一，判決如主文。
本案經檢察官李建論到庭執行職務
中    華    民    國  九十七  年    七    月   三十   日
                臺灣臺北地方法院交通法庭
                    法      官  雷淑雯
以上正本證明與原本無異。
如不服本判決，應於判決送達後十日內，向本院提出上訴狀。（
應抄附繕本）。告訴人或被害人如對於本判決不服者，應具備理
由請求檢察官上訴，其上訴期間之計算係以檢察官收受判決正本
之日期為準。
中    華    民    國  九十七  年    七    月   三十   日
                    書  記  官  胡詩唯
附錄本案論罪科刑法條全文
中華民國刑法第二百八十四條
因過失傷害人者，處六月以下有期徒刑、拘役或五百元以下罰金
，致重傷者，處一年以下有期徒刑、拘役或五百元以下罰金。
從事業務之人，因業務上之過失傷害人者，處一年以下有期徒刑
、拘役或一千元以下罰金，致重傷者，處三年以下有期徒刑、拘
修正前中華民國刑法第一百八十五條之三
服用毒品、麻醉藥品、酒類或其他相類之物，不能安全駕駛動力
交通工具而駕駛者，處一年以下有期徒刑、拘役或三萬元以下罰
金。


司法院資訊處製作；財團法人民間司法改革基金會備份。
